臺灣高等法院刑事判決　　　　　　　　　　　　　九十三年度上訴字第一五八五號
　　上　訴　人
　　即　被　告　甲○○
　　選任辯護人　呂金貴　律師
右上訴人因搶奪等案件，不服臺灣板橋地方法院九十二年度訴字第二○八八號，中華
民國九十三年二月二十五日第一審判決（起訴案號：臺灣板橋地方法院檢察署九十二
年度偵字第一○五八八、一三四七三號），提起上訴，本院判決如左：
    主    文
上訴駁回。
    事    實
一、甲○○曾有妨害風化、詐欺、藥事法、傷害、偽造文書、妨害自由、重傷害等前
    科（以上前科均未構成累犯），又曾因強盜案件，於民國八十六年三月十日經台
    灣士林地方法院判處有期徒刑五年，並於同年五月十五日確定，嗣於八十八年七
    月二十八日縮短刑期假釋出監，於所餘刑期內未經撤銷假釋，其未執行之刑以已
    執行論，而於九十年八月二十五日執行完畢。詎甲○○猶不知悔改，於九十年十
    月間某日，在台北縣蘆洲市○○路某處，見己○罹患中風，行動不甚方便，即萌
    為自己不法所有之意圖，以向己○表示有治中風疾病療效之藥物可販售，願以低
    於市價之新台幣（下同）一萬元價格出售為由，與己○一同返回台北縣蘆洲市○○○路一四六巷三弄二十八號三樓己○住處，竟乘己○進入房間臥室內拿錢欲買
    藥而不備之際，出手搶奪己○手上之現鈔七萬元，甲○○得手後旋即逃逸。嗣於
    九十一年十一月間因甲○○連續犯下類似案件遭刊登報紙上，適為己○之子戊○○看見，而報警處理。
二、甲○○復曾因竊盜案件，於九十一年四月二十三日經台灣新竹地方法院判處有期
    徒刑八月，並於同年五月二十日確定（此部分亦不構成累犯）。惟其仍不知悔改
    ，於該案尚未執行之際，又因見住於台北市○○區○○街一○三巷二號之丁○○
    中風臥床無法自由行動，認為有機可乘，即於九十一年九月二十四日下午十三時
    許，假借以推銷中藥及疏通血路為由進入丁○○上址住處一樓，甲○○竟基於意
    圖為自己不法所有之詐欺犯意，向丁○○之妻丙○○詐稱欲販售可供治療中風之
    藥品，丙○○不疑有詐，即上二樓取錢欲購買該形同十全大補丸之黑色藥丸，甲○○便趁丙○○上二樓，無人注意之際，另萌意圖為自己不法所有之竊盜犯意，
    竊取丁○○所有置放於枕頭邊之皮夾一只（內有現金二、三千元及
    駕駛執照、機車行車執照、身心障礙手冊、警察之友會員證各一張等物），甲○○竊得後，丙○○始下樓，並陷於錯誤而交付三千元予甲○○，甲○○得款後，
    迅即逃離現場。甲○○再承前同一之竊盜概括犯意，於九十一年十一月九日下午
    十四時許，在台北縣汐止市○○路七十七巷十六號乙○○住處，假借要向中風而
    行動不便之高康南推銷藥品，並欲持玻璃瓶裝內有花瓣之不明藥水幫之推拿，而
    取下高康南所有掛於脖子上之玉墜金項鍊一條，隨後即趁高康南不注意之際，竊
    取該玉墜金項鍊一條及高康南所有置於外套口袋內之皮夾一只（內有現金一萬二
    千元及
    後，便佯稱要至車上取藥，而藉機逃離乙○○住處，並在現場遺留下前開玻璃瓶
    裝內有花瓣之不明藥水一瓶。迄九十一年十一月二十三日上午十時二十五分許，
    為警在台北縣平溪鄉○○○○○道路查獲甲○○，並在其所有置於車上之黑色皮
    夾內扣得丁○○之機車駕駛執照、身心障礙手冊、警察之友會員證各一張及高康
    有花瓣之不明藥水一瓶、十全大補丸三瓶及養力保散二盒等物，始為警查知上情
    。
三、案經台北縣政府警察局蘆洲分局報請台灣板橋地方法院檢察署檢察官呈請台灣高
    等法院檢察署檢察長核令移轉台灣新竹地方法院檢察署檢察官呈請台灣高等法院
    檢察署檢察長核令移轉，暨台北縣政府警察局瑞芳分局報請台灣士林地方法院檢
    察署檢察官呈請台灣高等法院檢察署檢察長核令移轉台灣板橋地方法院檢察署檢
    察官偵查起訴。
    理    由
一、訊據上訴人即被告甲○○矢口否認有前揭犯行，辯稱：伊並未賣藥，亦未藉機搶
    奪、偷竊或詐騙被害人之財物，他們認錯人了云云。
二、經查：
    (一)右揭事實，業據被害人己○於檢察官偵查中及丁○○、丙○○、乙○○分別於
      警詢暨檢察官偵查中均指證歷歷，並經證人戊○○於原審法院審理時、許雅晴
      於警詢時、詹清智於警詢及檢察官偵查中均證述明確，復有如事實欄所載之物
      品扣案及贓物認領保管單二紙附卷可資佐證。又被告於警詢時，經警員提示其
      於案發當日在被害人己○住處附近，為里辦公室架設之監視錄影器所攝錄之影
      像而翻拍之照片予其辨認，被告亦坦承伊確係該照片中之人等情，有被告九十
      一年十一月二十八日警詢筆錄及照片二張在卷可考，且經檢察官於偵查中提示
      該翻拍照片予被害人己○辨認，亦據己○確認該照片上之嫌犯係被告無訛。
    (二)前揭於被告手提袋內查獲之十全大補丸、玻璃瓶裝內有花瓣之不明藥水等物，
      經警員於警詢時將該十全大補丸提示予被害人丙○○及證人許雅晴辨認，渠二
      人均確認該藥丸即係被告所推銷販售之藥丸，有二人警詢筆錄可考，另經將該
      玻璃瓶裝內有花瓣之不明藥水一瓶，與被害人乙○○所提出扣案之被告遺留下
      之內有花瓣不明藥水一瓶，送請行政院衛生署藥物食品檢驗局檢驗結果，認為
      二者所含成分相同，亦有該局九十二年二月二十六日藥檢參字第○九二九二○
      二五六號附卷足憑。此外，再參酌證人即被告之子吳國鐘於警詢時證稱：該內
      置有丁○○之機車駕駛執照、身心障礙手冊、警察之友會員證及乙○○之身分
      證、中國國民黨黨證之黑色皮夾，係被告所有，伊不知皮夾內有何物等語，此
      與被告於警詢時辯稱：該黑色皮夾是吳國鐘所拾獲等語，亦不相符，顯見被告
      所辯，應為避究飾卸之詞，不足採信。至證人庚○○於本院審理時結證稱：平
      溪派出所通知伊去將被告兒子吳國鐘的車子開回家，伊拿到鑰匙，打開車廂才
      發現裡面有一大袋的中藥云云，及證人即被告的妹妹吳娜英於本院審理時證稱
      ：被告沒有在賣中藥云云，均不能採為有利於被告之認定。
    (三)綜上所述，被告甲○○確有前揭搶奪、竊盜及詐欺取財之犯行甚明。本件事證
      明確，被告犯行均堪認定。
三、核被告所為，係犯刑法第三百二十五條第一項之搶奪罪、同法第三百二十條第一
    項之竊盜罪及同法第三百三十九條第一項之詐欺取財罪。其先後二次竊盜犯行，
    時間緊接，所犯係構成要件相同之罪名，顯係出於概括犯意反覆為之，為連續犯
    ，應論以一罪並加重其刑。再查被告有如事實欄一所載之論罪科刑執行情形，有
    本院被告全國前案紀錄表一份附卷足憑，其於五年內再犯本件有期徒刑以上之上
    開三罪，均為累犯，其所犯搶奪、詐欺取財二罪，均應依法加重其刑，其所犯竊
    盜罪，應依法遞加重其刑。又被告所犯搶奪、竊盜及詐欺取財三罪，犯意各別，
    行為互殊，應予分論併罰。
四、原審認被告罪證明確，適用刑法第五十六條、第三百二十五條第一項、第三百二
    十條第一項、第三百三十九條第一項、第四十七條、第三十八條第一項第二款、
    第五十一條第五款，罰金罰鍰提高標準條例第一條前段之規定，並審酌被告有多
    次前科、素行不佳，且專挑罹患中風而行動不便之老者，多次下手犯案，惡性非
    輕，雖所得財物不多，惟犯後仍飾詞狡辯，並無悔意等一切情狀，就搶奪部分量
    處有期徒刑一年二月，就竊盜部分量處有期徒刑八月，就詐欺取財部分量處有期
    徒刑四月，並定其應執行有期徒刑二年，且說明扣案之玻璃瓶裝內有花瓣之不明
    藥水二瓶及十全大補丸三瓶，均為被告所有，且係供犯罪所用之物，而均宣告沒
    收，另扣案之養力保散二盒，雖為被告所有，惟查無積極證據足認係供被告犯罪
    所用之物，而不予宣告沒收。認事用法，核無違誤，量刑亦屬適當。被告上訴意
    旨否認犯罪，為無理由，應予駁回。
據上論斷，應依刑事訴訟法第三百六十八條，判決如主文。
本案經檢察官劉斐玲到庭執行職務。
中    華    民    國    九十三    年       八       月    三  十  一    日
                            臺灣高等法院刑事第十五庭
                                審判長法  官  房  阿  生
                                      法  官  蔡  光  治
                                      法  官  雷  元  結
右正本證明與原本無異
搶奪部分如不服本判決，應於收受送達後十日內向本院提出上訴書狀，其未敘述上訴
之理由者並得於提起上訴後十日內向本院補提理由書（均須按他造當事人之人數附繕
本）。
其他不得上訴。
                                      書記官  李  家  敏
中    華    民    國    九十三    年       九       月        二        日
附錄本案論罪科刑法條全文：
中華民國刑法第三百二十條
(普通竊盜罪、竊佔罪)
意圖為自己或第三人不法之所有，而竊取他人之動產者，為竊盜罪，處五
年以下有期徒刑、拘役或五百元以下罰金。
意圖為自己或第三人不法之利益，而竊佔他人之不動產者，依前項之規定
處斷。
前二項之未遂犯罰之。
中華民國刑法第三百三十九條
(普通詐欺罪)
意圖為自己或第三人不法之所有，以詐術使人將本人或第三人之物交付者
，處五年以下有期徒刑、拘役或科或併科一千元以下罰金。
以前項方法得財產上不法之利益或使第三人得之者，亦同。
前二項之未遂犯罰之。
中華民國刑法第三百二十五條
(普通搶奪罪)
意圖為自己或第三人不法之所有，而搶奪他人之動產者，處六月以上五年
以下有期徒刑。
因而致人於死者，處無期徒刑或七年以上有期徒刑，致重傷者，處三年以
上十年以下有期徒刑。
第一項之未遂犯罰之。
